【裁判字號】    99,訴,661
【裁判日期】    990827
【裁判案由】    妨害自由
【裁判全文】
臺灣高雄地方法院刑事判決               99年度訴字第661號
公  訴  人  臺灣高雄地方法院檢察署檢察官
被      告  丙○○
            丁○○
            戊○○
上列被告等因妨害自由案件，經檢察官提起公訴（98年度偵字第
17590 號），因被告等就被訴事實為有罪之陳述，經告以簡式審
判之意旨，並聽取當事人之意見後，由合議庭裁定由受命法官獨
任進行簡式審判程序，判決如下：
    主  文
丙○○共同犯剝奪他人行動自由罪，處有期徒刑肆月，如易科罰
金，以新臺幣壹仟元折算壹日。
丁○○共同犯剝奪他人行動自由罪，累犯，處有期徒刑參月，如
易科罰金，以新臺幣壹仟元折算壹日。
戊○○共同犯剝奪他人行動自由罪，處有期徒刑參月，如易科罰
金，以新臺幣壹仟元折算壹日。
    事  實
一、丁○○前因違反毒品危害防制條例案件，經本院以98年度審
    簡字第1288號判決判處有期徒刑6 月確定，並於民國98年5
    月14日易科罰金執行完畢。
二、緣乙○○向丙○○借款，由甲○○擔任保證人。丙○○因找
    不到乙○○催討債務，竟夥同丁○○、戊○○及另一名真實
    姓名年籍不詳之成年男子，共同基於剝奪他人行動自由之犯
    意聯絡，於98年6 月9 日上午7 時許，由丙○○駕駛車牌號
    碼2268-PA 號自小客車搭載戊○○，丁○○則自行駕車搭載
    該不詳姓名之成年男子，一同前往甲○○位於高雄市○○區
    ○○街23巷23之3 號之住處，丙○○及戊○○抵達後即下車
    、佇立在甲○○之住家門口等候甲○○，丁○○與該不詳姓
    名之成年男子則坐在車上等候，迨甲○○正出門準備上班之
    際，由丙○○、戊○○一起上前脅迫甲○○上車，甲○○遂
    依其等要求乘坐丙○○所駕駛之上開自小客車，與戊○○、
    該不詳姓名之男子併坐於該車之後座，丁○○則自行駕車暫
    先離去。丙○○於駕駛途中，尚至高雄市三民區○○○路
    417 號之統一超商購買膠帶1 捲，以膠帶矇住甲○○之雙眼
    ，直至其等到達位於高雄市○○區○○路176 號「愛琴海汽
    車旅館」之某房間內，始將矇住甲○○雙眼之膠帶取下，隨
    後丁○○自行駕車抵達該汽車旅館與另3 、4 名具有犯意聯
    絡之真實姓名年籍均不詳之成年男子共同看顧甲○○，以此
    方式剝奪甲○○之行動自由，致甲○○不得恣意離去、亦不
    得任意與家人通聯，戊○○則於到達上開汽車旅館前，因趕
    赴上班而先行離去。嗣經甲○○之父沈慶龍報警，警方聯絡
    丙○○等人，丙○○及丁○○乃於同日13時30分許，帶同甲○○前往警局說明原委，因而查悉上情。
二、案經高雄市政府警察局苓雅分局報請臺灣高雄地方法院檢察
    署檢察官偵查起訴。
    理  由
一、本件被告丙○○、丁○○、戊○○所犯均並非死刑、無期徒
    刑、最輕本刑為3 年以上有徒刑之罪或高等法院管轄第一審
    案件，而其等於準備程序進行中，均先就被訴事實為有罪之
    陳述，經本院告知簡式審判程序之旨，並聽取公訴人及被告
    之意見後，本院認適宜改依簡式審判程序進行，爰依刑事訴
    訟法第273 條之1 第1 項、第284 條之1 規定，由本院合議
    庭以裁定由受命法官獨任進行簡式審判程序，合先敘明。
二、上開犯罪事實，業據被告丙○○、丁○○、戊○○於審理時
    坦承不諱，核與證人即被害人甲○○及沈慶龍於警詢、偵訊
    之證述情節相符（見98年度偵字第17590 號卷，頁15～18、
    67～68、113 、169 ；98年度偵字第18781 號卷，頁9 反面
    ），並有甲○○住家附近之監視攝影器翻拍照片3 張在卷可
    稽（見98年度偵字第17590 號卷，頁35～36），及被告丙○○上揭在統一超商購買膠帶1 捲之統一發票1 張扣案可佐，
    是被告3 人任意性之自白，核與事實相符，堪予採信。本案
    事證明確，被告3 人上開犯行，洵堪認定，應依法論科。
三、核被告丙○○、丁○○、戊○○所為，均係犯刑法第302 條
    第1 項之剝奪他人行動自由罪。被告丙○○、丁○○、戊○○與數名真實姓名年籍均不詳之成年男子，有犯意聯絡及行
    為分擔，應論以共同正犯。又按刑法第302 條之妨害自由罪
    ，係妨害他人自由之概括的規定，故行為人具有一定目的，
    以非法方法剝奪人之行動自由者，除法律別有處罰較重之規
    定（例如略誘及擄人勒贖等罪），應適用各該規定處斷外，
    如以使人行無義務之事，或妨害人行使權利為目的，而其強
    暴脅迫復已達於剝奪人行動自由之程度，即祇成立本罪，不
    應再依同法第304 條論處；誠以此項使人行無義務之事，或
    妨害人行使權利之低度行為，應為非法剝奪人之行動自由之
    高度行為所吸收，不能以其目的係在使人行無義務之事，或
    妨害人行使權利，認為係觸犯刑法第302 條第1 項及第304
    條第1 項之2 罪名，而依同法第55條從一重處斷（最高法院
    93年度台上字第3309號、92年度台上字第6560號判決意旨參
    照），是以被告丙○○於剝奪甲○○之行動自由期間，另以
    膠帶將甲○○眼睛矇住，不另論以刑法第304 條之強制罪，
    附此敘明。又被告丁○○有上開事實欄所載之前科及執行紀
    錄，此有臺灣高等法院被告前案紀錄表附卷可稽，其受有期
    徒刑之執行完畢後，5 年以內故意再犯本件有期徒刑以上之
    罪，為累犯，應依刑法第47條第1 項規定，加重其刑。爰審
    酌被告丙○○欲催討債務，不思循合法途徑，竟夥同丁○○
    、戊○○等人違反借款保證人甲○○意願，將甲○○帶至汽
    車旅館，造成甲○○之恐懼與不安，行為實有可議，且被告
    丙○○為主謀，犯罪情節較重，被告丁○○、戊○○則係聽
    從丙○○指示參與犯行，犯罪情節較輕，再考量被告3 人妨
    害自由期間，未對被害人使用暴力，此據被害人甲○○於偵
    訊時結證明確（見偵一卷，頁68），犯罪之手段尚稱平和，
    又其等均於本院審理時坦承犯行，並與被害人甲○○達成和
    解，願賠償被害人新臺幣2 萬元，且被告丙○○復拋棄對甲○○之上開保證債權，及同意甲○○取回扣案之本票，而被
    害人甲○○亦表示不願追訴等情，有本院99年8 月13日準備
    程序筆錄及和解筆錄在卷可參（見本院訴字卷，頁46、60）
    ，被告3 人犯後態度尚佳，應有悔改之心，兼衡其等犯罪之
    動機、素行、智識程度、家庭經濟狀況等一切情狀，爰分別
    量處如主文所示之刑，並諭知易科罰金之折算標準。
據上論斷，依刑事訴訟法第273 條之1 第1 項、第299 條第1 項
前段，刑法第28條、第302 條第1 項、第41條第1 項前段、第47
條第1 項，刑法施行法第1 條之1 ，判決如主文。
本案經檢察官鄧藤墩到庭執行職務。
中    華    民    國    99    年    8     月    27    日
                  刑事第七庭  法  官  洪培睿
以上正本證明與原本無異。
如不服本判決應於收受送達後10日內向本院提出上訴書狀，並應
敘述具體理由；如未敘述上訴理由者，應於上訴期間屆滿後20日
內向本院補提理由書（均須按他造當事人之人數附繕本）「切勿
逕送上級法院」。
中    華    民    國    99    年    8     月    31    日
                              書記官  秦富潔
附錄本案論罪科刑法條：
中華民國刑法第302條
（剝奪他人行動自由罪）
私行拘禁或以其他非法方法，剝奪人之行動自由者，處5 年以下
有期徒刑、拘役或3 百元以下罰金。
因而致人於死者，處無期徒刑或7 年以上有期徒刑，致重傷者，
處3 年以上10年以下有期徒刑。
第 1 項之未遂犯罰之。

司法院資訊處製作；財團法人民間司法改革基金會備份。
